臺灣雲林地方法院民事簡易判決
110年度簡字第145號
原      告  廖素儀  

訴訟代理人  廖元應律師
被      告  康蕙蘭  

訴訟代理人  許元育  
上列當事人間請求損害賠償事件，由本院刑事法庭裁定移送前來
（110年度港交簡附民字第2 號），本院於民國111年5月17日言
詞辯論終結，判決如下：
    主    文
被告應給付原告新臺幣壹佰伍拾伍萬玖仟伍佰柒拾伍元，及自民
國一一○年四月十四日起至清償日止，按週年利率百分之五計算
之利息。
原告其餘之訴駁回。
訴訟費用由被告負擔二分一，餘由原告負擔。
本判決原告勝訴部分，得假執行。但被告得預供擔保新臺幣壹佰
伍拾伍萬玖仟伍佰柒拾伍元，免為假執行。
原告其餘假執行之聲請駁回。
    事實及理由
壹、程序方面:
　　按訴狀送達後，原告不得將原訴變更或追加他訴。但擴張或
    減縮應受判決事項之聲明者，不在此限，民事訴訟法第255 
    條第1 項第3 款定有明文。本件原告原起訴請求被告應賠償
    其因本件車禍所造成之身心上損害共新台幣（下同）300萬
    元以上，及自附帶民事訴訟起訴狀繕本送達翌日起至清償日
    止，按年息5%計算之利息。嗣於民國110年12月30日具狀擴
    張請求賠償金額為3,418,374元，核屬擴張應受判決事項之
    聲明，依上規定，核無不合，應予准許。
貳、實體方面:
一、原告主張：
㈠、被告於108年12月27日上午8時25分許，駕駛車牌號碼0000-00
    號自用小客車（下稱肇事車輛），沿雲林縣崙背鄉阿勸村防
    汛道路，由西往東方向直行，經該村防汛道路與中南橋之無
    號誌交岔路口時（左方車），原應注意駕車行經無號誌之交
    岔路口，應減速慢行，作隨時停車之準備；又行經未設標誌
    、標線或號誌劃分幹、支線道，且車道數相同之交岔路口時
    ，同為直行車或轉彎車者，左方車應暫停讓右方車先行，並
    應注意車前狀況，隨時採取必要之安全措施，而依當時情形
    ，天候晴，日間自然光線，道路為柏油路面、乾燥、無缺陷
    及障礙物，視距良好，並無不能注意之情事，竟疏未注意上
    揭道路交通安全規則而逕行通過上開路口，不慎撞擊原告
　　，致原告受有頸部挫傷及頸椎第五、六、七節脊椎壓迫併椎
    間盤突出、頭部外傷併左眼臉撕裂傷和擦傷、腹部挫傷、雙
    膝及左手擦傷等傷害（下稱本件交通事故），被告因而觸犯
    刑事過失傷害罪部分，業經本院110年度港交簡字第80號刑
    事（下稱本件刑事）簡易判決判處罪刑在案。
㈡、被告因上開駕駛上過失，不法侵害原告致受有上開傷害及機
    車毀損之損害，應依民法第184 條第1 項前段、第193 條第
    1 項及第195 條第1 項前段規定負損害賠償責任。茲盧列原
    告所受之損害如下:
  ⒈機車之維修回復費用:6,550元。
　　原告因本件交通事故致所騎乘之車牌號碼000-000號普通重
    型機車（下稱系爭機車）毀損，因此支出維修費6,550元。
　⒉醫療費用:208,393元。
　　原告因本件交通事故受有上開傷害，共支出醫療費用208,39
　　3元。
　⒊因就醫增加交通費:256,680元。
　　原告因本件交通事故受傷，於案發當日即108年12月27日先
    至彰化基督教醫院財團法人雲林基督教醫院（下稱雲林基督
    教醫院）急診，後再陸續於109年1月14日至110年4月10日至
    同院之神經外科門診追蹤治療12次、於109年1月14日至109
    年6月18日至同院骨科門診追蹤6次、於109年1月14日至110
    年4月19日至同院復健醫學部門診追蹤治療32次及復健治療1
    79次、於109年3月31日至110年4月10日至同院中醫部門追蹤
    治療143次，共計自住宅往返雲林基督教醫院372次。雖無支
    出交通費之單據，然此為依經驗法則可得知必然增加之費用
    。爰依計程車車資一趟往返690元（單趟345元）計算，合計
    請求交通費256,680元（計算式:372x690=256,680）。
　⒋增加生活上之需要費用:30,400元。　
　　原告受傷，因醫師囑言需配戴頸圈休養，因而購買頸圈6,50
　　0元。又因原告係受有頸部挫傷及頸椎第五、六、七節壓迫
    併椎間盤突出、右橈骨骨折、雙膝及左手擦傷等，致日常生
    活行走及沐浴困難，而購買鋁合金助行器1座900元、鋁製躺
    式特製輪椅1台17,000元、不鏽鋼洗澡椅1台6,000元，合計3
    0,400元（計算式:6,500+900+17,000+6,000=30,400）。
　⒌看護費用:1,606,000元。　
　　原告因本件傷害，致日常生活活動如沐浴、更衣、如廁及行
    走移動等皆需專人協助，依原證二及原證三之診斷書所載，
    照顧的期間是因為開立診斷書的日期不同，所以應該是需要
    2 年的專人照顧。而原告自本件交通事故發生至今，均由丈
    夫李坤穆基於親情代為照顧，以每日2,200元計算，請求被
    告給付2年之看護費用共1,606,000元（計算式:2,200x365x2
　　=1,606,000）。　　
  ⒍減少之工作損失:1,864,944元。
　　本件交通事故發生時，原告與丈夫李坤穆係從事農作，以10
　　8年（訴狀誤繕為109年）1月至12月之農產運銷所得計算，
    原告每月之平均收入約77,706元，因本件交通事故受傷，經
    鑑定為身心障礙第7類，已無工作能力，以發生本件交通事
    故時，原告為63歲，計算至我國一般退休年齡65歲，尚有2
    年之不能工作損失共1,864,944元（計算式:77,706x12x2=1,
　　864,944）。　　
  ⒎精神慰撫金:30萬元。
　　原告身體原健康無虞，卻因被告之侵權行為，受有上開傷害
　　，為進行診療，勞頓奔波於醫療院所，日常生活及行動能力
    俱受影響，且需長期休養、復建及診療，生活起居需賴家人
    協助照顧，每次路過車禍現場，內心常不自覺浮現車禍當日
    情景，心悸、惶恐湧上心頭，精神上所受之壓力痛苦逾恆，
    即便日後身體完全康復，未來仍須面對此慘痛經歷所帶來之
    心理陰影及夢魘煎熬，爰請求精神慰無金30萬元。
　⒏以上合計原告所受損害為4,272,967元（計算式:6,550+208, 
    393+256,680+30,400+1,606,000+1,864,944+300,000=4,272
    ,967），依交通部公路總局嘉義區監理所嘉雲區車輛行車事
    故鑑定會鑑定意見書（下稱行車事故鑑定意見），被告為本
    件交通事故發生之肇事主因，原告為肇事次因，故被告應負
    擔百分之80的過失責任。另被告抗辯原告未戴安全帽，依診
    斷書所載原告頭部受傷輕微，即使沒有戴安全帽與本件原告
    的受傷無重要關連。依此，請求被告賠償3,418,374元（計
    算式:4,272,967x0.8=3,418,373.6，元以下四捨五入，下同
　　）等語。
㈢、並聲明:
  ⒈被告應給付原告3,418,374元，及自刑事附帶民事訴訟起訴狀
    繕本送達翌日起至清償日止，按年息5%計算之利息。
  ⒉原告願供擔保，請准宣告假執行。
二、被告之答辯:
㈠、被告不爭執兩造有發生如本件刑事判決犯罪事實欄所載之本
    件交通事故。但原告於發生本件交通事故時未戴安全帽，且
    為肇事之次因，故應自負百分之40之過失責任。
㈡、對於原告各項請求，除不爭執醫療費用208,393元部分外，其
    餘之意見如下:
　⒈機車修復費用6,550元部分:
　　原告只提出原證四之估價單，而實際花費不清楚，且零件費
    用應扣除折舊部分。
　⒉交通費256,680元部分:
    原告之治療項目包括脊椎壓迫併椎間盤凸出疾病，是否與本
    件交通事故有關，被告存疑。至於原告所主張的交通費用計
    算方式不爭執。
　⒊減少工作損失1,864,944元部分:
    原告工作損失部分，跟5-6 、6-7 椎間盤凸出是否有關，應
    請原告舉證說明。且原證九是原告的先生的收入，不能證明
    是原告的收入及損害，又農業生產非每年固定，而所需之工
    資、材料費等也沒有扣除，所以這部分請求，應予以駁回。
  ⒋精神慰撫金30萬元部分:
    衡量雙方之經濟能力等，這部分請求金額應有過高。
  ⒌增加生活上需要費用30,400元部分:
    如果原告的頸椎受傷與本件交通事故有關的話，被告不爭執
　　。
　⒍看護費用1,606,000元部分:
    原告的看護費用，是由於其脊椎壓迫所致，這部分仍要請原
    告證明與本件交通事故有關，且請求1 天2,200 元的看護費
    應有過高。另依原證二的診斷書，也是說專人照護1年，原
    告請求2 年，也是過久等語。
㈢、並聲明:
　⒈原告之訴駁回。
　⒉訴訟費用由原告負擔。
　⒊如受不利之判決，願供擔保請准宣告免為假執行。
四、兩造不爭執及爭執事項：
㈠、不爭執事項:　　
  ⒈兩造有發生如本件刑事判決犯罪事實欄所載之交通事故。
  ⒉本件刑事偵審卷內證據之真正。
　⒊發生本件交通事故時，原告未載安全帽。
  ⒋被告因發生本件交通事故涉犯過失傷害罪部分，業經本件刑
    事判決處有期徒刑3月，並執行完畢。
  ⒌原告因為本件交通事故支出醫療費用208,393元。
㈡、爭執事項：
  ⒈兩造於本件交通事故之過失比例為何?
　⒉原告於發生本件交通事故時未戴安全帽，是否加重其損害，
    而影響與有過失之比例?
　⒊原告除醫療費用外的各項請求有無理由？
五、本院之判斷:　　　　
㈠、查被告於108年12月27日上午8時25分許，駕駛肇事車輛沿雲
    林縣崙背鄉阿勸村防汛道路，由西往東方向直行經該村防汛
    道路與中南橋之無號誌交岔路口時（左方車），原應注意駕
    車行經無號誌之交岔路口，應減速慢行，作隨時停車之準備
　　；又行經未設標誌、標線或號誌劃分幹、支線道，且車道數
    相同之交岔路口時，同為直行車或轉彎車者，左方車應暫停
    讓右方車先行，並應注意車前狀況，隨時採取必要之安全措
    施，而依當時情形，天候晴，日間自然光線，道路為柏油路
    面、乾燥、無缺陷及障礙物，視距良好，並無不能注意之情
    事，竟疏未注意而逕行通過上開路口，適有原告未戴安全帽
    騎乘系爭機車，沿同村中南橋，由南往北方向直行經同一無
    號誌交岔路口（右方車），亦疏未注意行經無號誌之交岔路
    口時，應減速慢行，作隨時停車之準備，致被告所駕肇事車
    輛之車頭撞擊原告騎乘之系爭機車左側，致發生本件交通事
    故，為兩造所不爭執，並有本件刑事判決，與兩造於本件交
    通事故發生後之警偵訊筆錄、道路交通事故現場圖、道路交
    通事故調查報告表㈠㈡、雲林基督教醫院診斷書、證號查詢汽
    車駕駛人、證號查詢機車駕駛人資料、車輛詳細資料報表及
    道路交通事故照片等附本件刑事警偵卷可佐（偵卷第11-27
    、33-47、53-59、71-72頁；調偵卷第25頁），足信無誤
　　。
㈡、又原告主張其因本件交通事故受有頸部挫傷及頸椎第五、六
　　、七節脊椎壓迫併椎間盤突出、頭部外傷併左眼臉撕裂傷和
    擦傷、腹部挫傷、雙膝及左手擦傷等傷害，亦有雲林基督教
    醫院出具之診斷書及原告於該醫院之完整病歷在卷可按（本
    院卷一第63-65頁、卷二）。且依上開病歷所示，原告於發
    生本件交通事故受傷就醫前，並無因相關疾病就診之記錄，
    故原告主張其上開傷害係由於本件交通事故所造成，應足採
    信。被告抗辯原告上開所受傷害懷疑是否因本件交通事故所
    造成云云，應無可採。
㈢、按因故意或過失，不法侵害他人之權利者，負損害賠償責任
　　。不法侵害他人之身體或健康者，對於被害人因此喪失或減
    少勞動能力或增加生活上之需要時，應負損害賠償責任。不
    法侵害他人之身體、健康、名譽、自由、信用、隱私、貞操
　　，或不法侵害其他人格法益而情節重大者，被害人雖非財產
    上之損害，亦得請求賠償相當之金額，民法第184 條第1 項
    前段、第193 條第1 項及第195 條第1 項前段分別定有明文
　　。被告既因駕車過失致發生本件車禍，致原告受有上開傷害
    及系爭機車毀損之損害，被告自屬因過失，不法侵害原告之
    權利，原告所受之上開損害，與被告之過失間有相當之因果
    關係，亦足確認。因此，原告本於上開侵權行為法之規定，
    請求被告負損害賠償責任，為有理由，應予准許。唯按負損
    害賠償責任者，除法律另有規定或契約另有訂定外，應回復
    他方損害發生前之原狀。第一項情形，債權人得請求支付回
    復原狀所必要之費用，以代回復原狀，同法第213 條第1 、
    3 項亦有明文規定。即損害賠償，請求支付回復原狀所必要
    之費用，以代回復原狀者，應以必要費用為限。茲依上開規
    定，逐項審酌原告所請求之各項損害金額有無理由如下:
　⒈機車毀損之維修回復費用6,550元部分:
　　原告因本件交通事故致所騎乘之系爭機車毀損，需修理費用
    6,550元乙情，雖據原告提出木山維修估價單影本一件為證
    （本院卷一第83頁），然上開費用為零件之修復費用，且系
    爭機車係西元2009（民國98年）12月出廠，有原告提出之行
    車執照影本可按（本院卷一第165頁）。至本件交通事故發
    生日108年12月27日，其車齡已有10年，依行政院所頒固定
    資產耐用年數表及固定資產折舊率表，【機械腳踏車】之耐
    用年數為3年。系爭機車已超過上開耐用年數，其零件修理
    費用應以1/10計算，故系爭機車之維修費用扣除折舊後為65
　　5元（計算式:6,550/10=655）;原告超過之請求，為無理由
　　。
　⒉醫療費用208,393元部分:
　　原告主張其因本件交通事故受傷，共支出醫療費用208,393
    元乙情，為被告所不爭執，並有原告提出之醫療費用支出明
    細表、診斷書及醫療費用收據等件可佐（本院卷第59-77、8
    5-109頁），足信屬實。
　⒊因就醫增加交通費256,680元部分:
　　原告主張其本件交通事故受傷，自住家往返雲林基督教醫院
    就診及復健等共372次，依計程車車資一趟往返690元計算，
    合計請求256,680元（計算式:372x690=256,680）等情，固
    據原告提出上開醫院出具之診斷書及大都會車隊計程車車資
    試算網路資料為證（本院卷一第63-77、111頁）。然依上開
    診斷書所載，原告就診及復健之次數為369次;且該診斷書係
    記載原告於各該部門就醫之次數，其中包括有同一天在不同
    部門就診者。然依社會一般生活經驗，除有緊急事故外，患
    者同一天去同一家醫療院所就醫，應不至於多次往返。因此
　　，應扣除原告在同一天在各部門就醫，而重覆計算請求之次
    數共16次，故原告之就診及復健次數應為352次（計算式:36
　　9-17=352）。且原告所受之上開傷害，已造成其行動上不便
　　，有搭乘計程車就醫之必要，依原告所主張上開一趟往返之
    計程車車資690元計算，原告請求增加生活上需要之就醫交
    通費為242,880元（計算式:352x690=242,880）。原告超過
    上開部分之請求，為無可採。
　⒋醫療器材等費用30,400元部分:　
　　原告主張其因本件交通事故受傷，需配戴頸圈休養，因而購
    買頸圈6,500元。又因原告係受有頸部挫傷及頸椎第五、六
　　、七節脊椎壓迫併椎間盤突出、右橈骨骨折、雙膝及左手擦
    傷等，致日常生活行走移動及沐浴等困難，而購買鋁合金助
    行器1座900元、鋁製躺式特製輪椅1台17,000元、不鏽鋼洗
    澡椅1台6,000元，合計30,400元（計算式:6,500+900+17,00
　　0+6,000=30,400）等情，為被告所不爭執，並有原告提出之
    醫療器材銷貨單及統一發票可佐（本院卷一第113-121頁）
　　，足信屬實，應予准許。
　⒌看護費用1,606,000元部分:
　　原告主張其因本件交通事故所受傷害，需2年期間專人照顧
    等語。雖原告所提出上開109年6月1日之診斷書載有需「專
    人照顧一年」、110年4月10日之診斷書亦載明「需持續復健
    並且專人照顧」等語（本院卷一第63-65頁）。然依原告上
    開病歷所示，於109年11月23日已載有「雙膝蹲站緊」、110
    年4月9日載有「雙膝蹲站緊緩解」、4月10日則載有「雙膝
    蹲站可」等語，有各該病歷主述欄載明可佐（本院卷二第35
　　2、473、475頁）。依原告上開復原狀況，其應至多於發生
    本件交通事故後一年期間需專人照顧，再於6個月期間需半
    日照顧即可。另原告請求以專人照顧每日2,200元計算看護
    費用，應與目前社會一般看護之工資相當，被告以原告係由
    其丈夫照顧，應以較低標準計算，為無可採。依此計算，原
    告得請求之看護費用為1,001,000元（計算式:2,200x365+1,
　　100x180=1,001,000）;原告超過之請求，為無理由。
  ⒍減少之工作損失1,864,944元部分:
　　原告主張其係於45年12月2日出生，於本件交通事故發生日1
    08年12月27日約63歲，且因本件交通事故受傷，經鑑定為身
    心障礙第7類，已無工作能力，其至一般退休年齡65歲，受
    有2年期間未能工作之損失等情，為被告所不爭執，並有原
    告提出之身心障礙證明影本在卷可按（本院卷一第125頁
　　），雖足信屬實。然原告主張其於本件交通事故發生時，原
    與丈夫李坤穆從事農作，以李坤穆於108年之農銷金額計算
　　，原告每月之平均收入約77,706元等情，雖據原告提出雲林
    縣崙背鄉農會農保加保證明單及該農會農戶運銷年統資料為
    證（本院卷一第167、123頁）。然上開農銷收入係未扣除人
    力、肥料等成本之金額，而原告未能提出其成本支出之證據
    供本院參酌，應以109年及110年之基本工資23,800元及24,0
　　00元計算其勞動能力喪失之損害為適當，依此計算，原告因
    本件受傷減少之工作損害為573,600元（計算式:23,800x12+
　　24,000x12=573,600）。原告超過之請求，應不予准許。
  ⒎精神慰撫金30萬元部分:
　　查一般人受有身體上之傷害，均會產生精神上之痛苦。因此
　　，原告主張其因本件車禍受傷受有非財產（精神）上之損害
　　，足以採信。爰審酌原告所受之上開傷害與治療過程所生痛
    苦之程度，兩造駕駛發生本件交通事故之過失情節，及兩造
    於稅務電子閘門所得、財產調件明細表所示之經濟狀況（本
    院卷第145-155頁）等社會經濟、身份、地位等一切情狀，
    認原告請求賠償精神慰撫金30萬元，應屬相當。
　⒏依上所述，原告因本件車禍所受損害為2,356,928元（計算式
    :655+208,393+242,880+30,400+1,001,000+573,600+300,
　　000=2,356,928），原告超過之主張，應無可採。
㈣、按損害之發生或擴大，被害人與有過失者，法院得減輕賠償
    金額，或免除之，民法第217 條第1 項定有明文。本件交通
    事故發生時，原告未戴安全帽騎乘系爭機車，行經無號誌交
    岔路口，亦疏未注意減速慢行，作隨時停車之準備，致發生
    本件交通事故，為與有過失，應負次要之過失責任;行車事
    故鑑定意見亦同此認定（本院卷一第127-129頁）。且參酌
    原告所受之主要傷害為頸椎第五、六、七節脊椎壓迫併椎間
    盤突出，如原告能配戴檢驗合格之安全帽，應可減輕頭部碰
    撞而造成之上開損害，故其未戴安全帽，對其損害之擴大為
    與有過失。原告主張其未戴安全帽與其損害無重要關連云云
　　，為無可採。本院審酌上情，認原告應自負30% 之過失責任
　　，被告應賠償原告因本件交通事故所受之損害，應減輕30%
    之賠償金額，依此計算，原告得請求之賠償金額為1,649,85
　　0元（計算式:2,356,928x0.7=1,649,849.6，元以下四捨五
    入，下同）。
㈤、次按保險人依本法規定所為之保險給付，視為被保險人損害
    賠償金額之一部分；被保險人受賠償請求時，得扣除之，強
    制汽車責任保險法第32條定有明文。查原告因本件交通事故
    受傷，已受領強制汽車責任保險理賠金90,275元。因此，原
    告得請求被告賠償之金額，應扣除其上開已受領之保險金，
    依此計算結果為1,559,975元（計算式:1,649,850-90,275=
　　1,559,975）。
㈥、末按負損害賠償責任者，因回復原狀而應給付金錢者，自損
    害發生時起，加給利息。應付利息之債務，其利率未經約定
　　，亦無法律可據者，週年利率為5%，民法第213 條第2 項及
    第203 條分別定有明文。據此，原告就被告應給付之金額，
    請求被告自附帶民事訴訟起訴狀繕本送達翌日（即110年4月
    14日）起算，至清償日止按年息5%計算之利息，為有理由。
㈦、從而，原告本於侵權行為之法律關係，請求被告給付1,559,
　　975元，及自110年4月14日起至清償日止按年息5%計算之利
    息，為有理由，應予准許。原告超過上開範圍之請求，為無
    理由，應予駁回。
六、原告雖陳明願意提供擔保，聲請宣告假執行。然本判決原告
    勝訴部分，係適用簡易程序所為被告敗訴之判決，應依民事
    訴訟法第389 條第1 項第3 款規定，依職權宣告假執行。被
    告陳明願供擔保，請准免為假執行宣告，核無不合，爰酌定
    相當之擔保金額，予以准許。至於原告敗訴部分，其假執行
    之聲請，因訴之駁回而失所附麗，應併予駁回。
七、結論：本件原告之訴為一部有理由，一部無理由，爰判決如
    主文。
中　　華　　民　　國　　111 　年　　5 　　月　　31　　日
                      簡易庭  法  官  黃一馨
以上為正本，係照原本作成。
如對本判決上訴，須於判決送達後20日內向本院提出上訴狀。
如委任律師提起上訴者，應一併繳納上訴審裁判費。
中　　華　　民　　國　　111 　年　　5 　　月　　31　　日
                              書記官　鄭夙惠